【裁判字號】    92,上訴,566
【裁判日期】    920520
【裁判案由】    違反槍砲彈藥刀械管制條例等
【裁判全文】
臺灣高等法院臺中分院刑事判決                    九十二年度上訴字第五六六號
    上  訴  人  臺灣彰化地方法院檢察署檢察官
    被      告  甲○○
右上訴人因被告違反槍砲彈藥刀械管制條例案件，不服臺灣彰化地方法院九十一年度
訴字第六六六號中華民國九十一年十一月二十日第一審判決（起訴案號：臺灣彰化地
方法院檢察署九十年度偵字第七八五二、三三三五號），提起上訴，本院判決如左：
      主  文
原判決關於甲○○違反槍砲彈藥刀械管制條例判決無罪部分撤銷。
甲○○未經許可，持有可發射金屬具有殺傷力之改造空氣長槍，處有期徒刑捌月；併
科罰金新台幣參萬元，罰金如易服勞役，以新台幣玖佰元即銀元參佰元折算壹日。扣
案之改造空氣長槍壹枝（槍枝管制編號：0000000000號）沒收。
      事  實
一、甲○○因在彰化縣大城鄉○○村○○段一一六號工寮內飼養鴨群，為驅打老鼠之
    用，乃於八十五、八十六年十月間某日，在彰化縣二林鎮某夜市，向不詳年籍姓
    名之人，以新台幣五、六千元之價格，購買具有可發射金屬具有殺傷力之改造空
    氣長槍一枝（槍枝管制編號0000000000號）及瓦斯鋼瓶、鋼珠等物，
    竟基於持有上開槍枝之犯意，未經中央主管機關許可，無故持有該具有殺傷力之
    改造空氣長槍，並將之放置於上開工寮內。嗣於九十年十一月十九日下午四時十
    分許，甲○○在前揭彰化縣大城鄉○○村○○段一一六號工寮內為警查獲，並扣
    得甲○○未經許可持有之上開具有殺傷力之改造空氣長槍一枝（槍枝管制編號0
    000000000號）及瓦斯鋼瓶、鋼珠等物。
二、案經彰化縣警察局二林分局報請台灣彰化地方法院檢察署檢察官偵查起訴。
      理  由
一、訊據被告甲○○（以下簡稱被告）固坦承於右揭時、地購得上開改造空氣長槍一
    枝，並未經許可持有之事實，惟否認有何違法之情事，辯稱：伊不知該改造空氣
    長槍不能買云云。
二、經查：
 （一）右揭犯罪事實，除據被告為前開供述外，並有扣案之改造空氣長槍一枝可資
       佐證，而該槍枝經送內政部警政署刑事警察局以性能檢驗法及動能測試法鑑
       驗結果，認定係改造空氣長槍，以小型二氧化碳鋼瓶內之氣體為發射動力，
       機械性能良好，經實際試射三次，其平均單位面積動能為每平方公分三四‧
       五五焦耳，而依據司法院秘書長八十一年六月十一日秘台廳(二)字第○六九八
       五號函釋示：殺傷力標準為在最具威力的適當距離，以彈丸可穿入人體皮肉
       之動能為基準，且依日本科學警察研究所之研究結果，彈丸單位面積動能達
       每平方公分二十焦耳，則足以入人體皮肉層，應具有殺傷力，有該局九十年
       十二月三日刑鑑字第二二二五七六號鑑驗通知書（見九十年度偵字第七八五
       二號偵查卷第二九、三○頁）、九十二年四月十日刑鑑字第○九二○○五三
       三二九號函附卷可稽（附於本院卷）。又殺傷力係屬客觀之事實，與刑法上
       殺人、重傷、傷害等尚涉及行為人之主觀上犯意無關。
 （二）另槍砲彈藥刀械管制條例自七十二年六月二十七日總統公布迄今，政府主管
       機關迭透過報章、雜誌、廣播及電視等各種媒體，向大眾宣導該條例所列管
       之槍砲、彈藥、刀械，非經主管機關許可不得持有，則被告對於上開改造之
       空氣長槍，係屬管制之槍砲，實難諉為不知。
 （三）綜上所述，被告上開所辯，應不足採信。其違反槍砲彈藥刀械管制條例之犯
       行，堪以認定。
三、按未經許可持有槍枝，一經持有即成立犯罪；至其持有之繼續乃行為之繼續，俟
    持有行為終了為止，僅屬一個持有行為，故被告持有上開扣案槍枝係屬行為之繼
    續，雖被告於現行之槍砲彈藥刀械管制條例修正前已持有，惟其持有行為既繼續
    至現行槍砲彈藥刀械管制條例於九十年十一月十四日修正施行以後，自無行為後
    法律變更之可言。核被告所為，係犯槍砲彈藥刀械管制條例第十一條第四項之未
    經許可持有可發射金屬具殺傷力之改造空氣長槍罪。另被告係因飼養鴨群，為驅
    打工寮內之老鼠，始購買且未經許可持有上開具有殺傷力之改造空氣長槍，並未
    持之供犯罪之用，從而衡量被告之犯罪情節，於客觀上顯可憫恕，倘科處法定最
    輕之本刑，仍屬過重，爰依刑法第五十九條之規定減輕其刑。原判決就被告違反
    前揭槍砲彈藥刀械管制條例部分，疏未詳查，遽認上開槍枝並無殺傷力，而為被
    告無罪之諭知，顯有未洽。是檢察官上訴意旨指摘於此，即屬有理由，自應由本
    院就此部分予以撤銷改判。爰審酌被告犯罪之動機、目的、手段、生活狀況、智
    識程度、犯罪所生之危害及犯罪後坦承大部分之犯行，態度良好等一切情狀，量
    處如主文第二項所示之刑，並就所科罰金部分，諭知易服勞役之折算標準。扣案
之改造空氣長槍一枝（槍枝管制編號：0000000000號），係屬違禁物
    ，應依刑法第三十八條第一項第一款規定諭知沒收之。至其餘扣案之鋼珠、鋼瓶
    等物，並非違禁物，亦非直接供被告涉犯上開犯罪所用之物，自無庸併予宣告沒
    收之。
四、據上論斷，應依刑事訴訟法第三百六十九條第一項前段、第三百六十四條、第二
    百九十九條第一項前段，槍砲彈藥刀械管制條例第十一條第四項，刑法第十一條
    前段、第五十九條、第四十二條第二項、第三十八條第一項第一款，罰金罰鍰提
    高標準條例第二條判決如主文。
本案經檢察官乙○○到庭執行職務。
中      華      民      國      九十二      年    五    月    二十     日
                                   臺灣高等法院臺中分院刑事第八庭
                                         審判長法  官  羅  得  村
                                               法  官  劉  榮  服
                                               法  官  黃  文  進
右正本證明與原本無異。
如不服本判決應於收受送達後十日內向本院提出上訴書狀，其未敘述上訴之理由者並
得於提起上訴後十日內向本院補提理由書（均須按他造當事人之人數附繕本）。
                                               書記官  許  麗  花
中      華      民      國    九十二     年      五       月   二十一   日
附錄論罪科刑條文：
槍砲彈藥刀械管制條例第十一條第四項：
未經許可，持有、寄藏或意圖販賣而陳列第一項所列槍砲者，處一年以上七年以下有
期徒刑，併科新臺幣七百萬元以下罰金。
                                                                        Ｆ


司法院資訊處製作；財團法人民間司法改革基金會備份。
